臺灣士林地方法院刑事判決
110年度易字第581號
公  訴  人  臺灣士林地方檢察署檢察官
被      告  張佳琳



上列被告因妨害名譽案件，經檢察官提起公訴（110年度偵字第1
6244號），本院判決如下：
    主  文
乙○○犯公然侮辱罪，處拘役拾日，如易科罰金，以新臺幣壹仟元
折算壹日。
    犯罪事實
一、乙○○於民國110年6月20日1時20分許，與男友吳晉瑜欲自新
    北市○○區○○路000號之富悅汽車旅館（下稱本案旅館）退房
    交還鑰匙時，基於公然侮辱之犯意，以「死胖子再見、操你
    媽的、幹你娘」等語，辱罵在本案旅館車道出入口服務台值
    班之丙○○，致使丙○○深感受辱。
二、案經丙○○訴由臺灣士林地方檢察署（下稱士林地檢署）檢察
    官偵查起訴。
    理  由
壹、證據能力方面
一、本判決下述被告以外之人於審判外之陳述，固屬傳聞證據，
    惟檢察官、被告乙○○均同意具有證據能力（見本院110年度
    易字第581號卷【下稱本院卷】第24至25頁、第34至36頁）
    ，本院審酌各該證據資料作成時之情況，尚無違法不當及證
    明力明顯過低之瑕疵，而認為以之作為證據應屬適當，依刑
    事訴訟法第159條之5第1項之規定，均有證據能力。
二、按刑事訴訟法上證據排除法則等相關規定，係為防止國家機
    關以違法侵害人民基本權方式取得證據，故其規範對象係以
    國家機關為限，並不及於私人。不可歸責於國家機關之私人
    違法錄音（影）所取得之證據，既非因國家機關對私人基本
    權之侵害，自無證據排除法則之適用或類推適用可能，私人
    為對話之一方，為保全證據所為之錄音，如非出於不法之目
    的，其內容亦具備任意性者，自可為證據。且刑事訴訟法與
    刑事實體法各有不同之功能，因私人違法錄音（影）而受法
    益侵害之私人，已因刑事實體法之設而受有保護，不能謂法
    院仍須片面犧牲發見真實之功能，完全不能使用該錄音（影
    ）內容作為證據，始已完全履行國家保護基本權之義務或不
    致成為私人違法取證之窩贓者。惟為避免法院因調查該證據
    結果，過度限制他人之隱私權或資訊隱私權，應視該證據內
    容是否屬於隱私權之核心領域、法院調查該證據之手段造成
    隱私權或資訊隱私權受侵害之程度，與所欲達成發見真實之
    公益目的，依適合性、必要性及相當性原則妥為權衡審查（
    最高法院108年度台上字第4094號、第2號判決意旨參照）。
    查被告固曾爭執告訴人丙○○（下稱告訴人）所提供之錄音光
    碟並無證據能力，認為告訴人係違法錄音等語（見本院卷第
    25頁）。然上開錄音光碟內容，經本院當庭勘驗，勘驗結果
    為有被告本人說話之聲音，此可見本院勘驗筆錄即明，且為
    被告所自承不諱（見本院卷第26頁），可見被告所說如犯罪
    事實欄所載之話語，具備任意性。參以證人即告訴人於偵查
    中證稱：因為被告於前一次6月17日退房時有罵過我，所以
    這一次我看她要退房時，我就拿手機出來錄音，現場狀況是
    被告跟她男友要退房，被告的男友開車要出車道，要把房間
    鑰匙交給我，我站在靠近駕駛座，被告坐在副駕駛座，窗戶
    是放下來，被告的男友先還鑰匙，被告就說死胖子再見、操
    你媽的、幹你娘等語（見士林地檢署110年度他字第3206號
    卷【下稱他卷】第27頁），堪信告訴人證稱其開始錄音時，
    被告已坐在該車之副駕駛座，斯時該車之窗戶係打開，告訴
    人方聽聞上開被告所述之話語等節，核屬有據，則被告於公
    眾得以共聞共見之本案旅館車道出入口處，口出上開話語，
    而為告訴人所聽聞並錄得上情，其主觀上顯無不欲使他人知
    悉對話內容之隱私期待。故告訴人於被告坐車經過本案旅館
    車道出入口之過程中，出於保全證據之目的，以手機側錄被
    告自發性陳述之話語，難認係私人不法取證。又被告陳述之
    內容與方式，更難認其陳述內容屬隱私權核心領域，本院縱
    使採納此項證據，仍無侵害被告隱私權之疑慮，當有證據能
    力。
三、至於本判決下列所引用之非供述證據，並無證據證明係公務
    員違背法定程序所取得，亦無顯有不可信之情況，且經本院
    於審理期日提示予被告辨識而為合法調查，依刑事訴訟法第
    158條之4反面解釋，自均得作為本判決之證據。
貳、實體認定犯罪事實所憑之證據及理由
一、被告之辯解：
    訊據被告固坦承有於上揭時間、地點口出「死胖子再見、操
    你媽的、幹你娘」等語，惟矢口否認有何公然侮辱之犯行，
    辯稱：我當時不是在罵告訴人，我是在罵我男友吳晉瑜，當
    時我跟吳晉瑜在車上吵架，我沒有針對告訴人罵，是告訴人
    聽到誤會了等語。
二、本案不爭執之事實：
　　被告於110年6月20日1時20分許，與男友吳晉瑜欲自本案旅
    館退房交還鑰匙時，曾稱「死胖子再見、操你媽的、幹你娘
    」等情，業據證人即告訴人於警詢及偵查中證述明確（見他
    卷第11至13頁、第25至31頁），復有新北市政府警察局淡水
    分局中正路派出所受理各類案件紀錄表（見他卷第17頁）、
    本案旅館之照片（見他卷第21頁）、告訴人提供之錄音光碟
    （見他卷後附之光碟片存放袋）、本院勘驗錄音光碟檔案之
    勘驗筆錄（見本院卷第26頁）等證據在卷可稽，且為被告所
    不爭執（見本院卷第25頁），此部分之事實，首堪認定。
三、本案爭點：
　　被告係以上揭情詞置辯，故本案之爭點則為：被告有無於上
    揭時、地，基於公然侮辱之犯意，公然對告訴人辱罵「死胖
    子再見、操你媽的、幹你娘」等語，致生貶損告訴人之人格
    ？被告指述之對象是否為告訴人抑或是其男友吳晉瑜？本院
    認定被告有罪之理由，茲分述如下：
(一)據證人即告訴人於警詢及偵查中證稱：案發當天我在本案旅
    館的服務台幫一組常客辦理退房，該組常客是一男一女，他
    們在當時三個月內來了41次。當天是由男生先還鑰匙，女生
    是坐副駕駛座，當時該車窗戶是放下來，我跟男生收鑰匙，
    但因為對方開太快沒有交到鑰匙，所以又倒車回來要交鑰匙
    時，旁邊同行的女生就突然對我辱罵「死胖子、操你媽的、
    幹你娘」。因為當天本案旅館有實聯制，所以我才知道該名
    女生是被告，男生是吳晉瑜。在同年月17日時，被告也有罵
    我三字經，要我說話小心一點，因為被告覺得我態度很差，
    所以我才在案發當天拿手機出來錄音。案發當時我沒聽到被
    告與吳晉瑜在吵架等語（見他卷第12頁、第27至29頁），可
    知證人迭於警詢及偵查中均明確指證被告係對其所辱罵，前
    後所述核屬一致而無瑕疵所指。另參諸告訴人所述其持手機
    錄音之緣由，乃係其先前曾遭被告辱罵，案發當天方持手機
    蒐證，倘若確如被告所辯其於案發前與告訴人並無任何糾紛
    或爭執，且其不認識告訴人（見本院卷第37至38頁），依照
    一般常情，告訴人應無在上班時間刻意持手機對一般往來辦
    理退房之客戶蒐證之必要，顯見告訴人所述於案發前已遭被
    告辱罵一事，尚屬有據。又倘若被告辱罵之對象為吳晉瑜，
    且2人斯時在爭吵，衡情被告應會望向吳晉瑜並對其辱罵，
    此時告訴人應可輕易察覺被告所指涉之對象為吳晉瑜而非告
    訴人，殊無誤認之可能。復參諸被告上開所述文字之脈絡，
    係稱「死胖子再見、操你媽的、幹你娘」，可認其有刻意稱
    「再見」二字；佐以被告自承斯時吳晉瑜係要載送其至臺北
    車站坐車（見本院卷第37頁），可徵該「再見」一語即非對
    吳晉瑜所述，而係吳晉瑜將被告載離本案旅館之時，被告針
    對斯時仍在本案旅館入出口之告訴人所述甚明，堪認被告上
    開所指涉之對象即為告訴人，其主觀上係因不滿告訴人先前
    之服務態度，方故意辱罵上開言語等情無訛，從而，被告辯
    稱其指涉對象為吳晉瑜而非告訴人乙節，與客觀事證及常情
    不符，僅為其臨訟卸責之詞，不足採信。
(二)至於吳晉瑜於警詢時固稱案發當天其不記得有無至本案旅館
    ，其只記得有一次跟被告在車上吵架，被告有罵其髒話，但
    並沒有罵店員等語（見他卷第9至10頁）。然查，吳晉瑜上
    開所述，不僅對案發當天其有無至本案旅館一事已不復記憶
    ，且無法特定被告與其吵架之時間點究竟為何。參以被告自
    承其與吳晉瑜經常在車上吵架（見本院卷第38頁），亦難認
    定吳晉瑜所述被告在車上罵其髒話一事確係發生在案發當天
    ，故吳晉瑜上開所述，不足為有利於被告之認定。
(三)綜上所述，被告上開所辯，不足採信。本案事證明確，被告
    前開犯行，堪以認定，應予依法論科。　　
四、論罪科刑：
(一)論罪：
　1.罪名：
　　按刑法上之公然侮辱罪，只須侮辱行為足使不特定人或多數
    人得以共見共聞，即行成立，且僅任意謾罵並未指有具體事
    實，仍屬公然侮辱。查被告在其乘坐車輛之車窗開啟之情形
    ，接續辱罵告訴人「死胖子再見、操你媽的、幹你娘」，已
    使周遭住戶及經過該處之不特定人得以共見共聞。又被告以
    「死胖子再見、操你媽的、幹你娘」辱罵告訴人，衡諸一般
    社會通念，自係對他人抽象地予以謾罵，使其難堪，依我國
    社會通念應認足以使被指摘者之人格及地位遭受貶損，足認
    其主觀上有羞辱告訴人之意，是被告所為，實已該當刑法公
    然侮辱之要件。核被告上開所為，係犯刑法第309條第1項公
    然侮辱罪。
　2.行為數：
　　被告先後對告訴人辱稱「死胖子再見、操你媽的、幹你娘」
    等語侮辱告訴人之行為，係於密切接近之時、地實行，且侵
    害同一法益，各行為之獨立性極為薄弱，依一般社會健全觀
    念，難以強行分開，應視為數個舉動之接續實行，合為一行
    為予以評價，應成立接續犯，僅成立單純一罪。
(二)量刑：　
　　爰以行為人之責任為基礎，審酌被告僅因不滿告訴人之服務
    態度，即以不雅之言語公然侮辱告訴人等犯罪動機、目的、
    手段及犯罪所生損害，所為實足非難；參以被告犯後始終否
    認犯行，雖願意向告訴人道歉，但自稱不願意賠償告訴人（
    見本院卷第38頁），難認其對己身犯行有所悔悟；復參諸被
    告前並無任何前科，有臺灣高等法院被告前案紀錄表在可稽
    （見本院卷第7頁），可認其素行尚佳；佐以告訴人到庭稱
    ：雖然被告說想要道歉，但被告跟她的男友私下一直打電話
    騷擾同事跟主管，我不覺得被告有悔意，希望依法判決等語
    ；檢察官稱：被告避重就輕，請從重量刑等語（見本院卷第
    39至40頁）之量刑意見；兼衡被告自陳：科技大學畢業之智
    識、教育程度、未婚、現與男友同住、目前在咖啡廳上班、
    月收入約新臺幣3萬元等語（見本院卷第39頁）之家庭經濟
    生活狀況等一切情狀，量處如主文所示之刑，並諭知易科罰
    金之折算標準。
據上論斷，應依刑事訴訟法第299條第1項前段，刑法第309條第1
項、第41條第1項前段，刑法施行法第1條之1第1項，判決如主文
。
本案經檢察官甲○○提起公訴，檢察官周禹境到庭執行職務。
中　　華　　民　　國　　110 　年　　12　　月　　21　　日
                  刑事第六庭　　法  官  林哲安
以上正本證明與原本無異。
如不服本判決應於收受判決後20日內向本院提出上訴書狀，並應
敘述具體理由；其未敘述上訴理由者，應於上訴期間屆滿後20日
內向本院補提理由書（均須按他造當事人之人數附繕本）「切勿
逕送上級法院」。告訴人或被害人如對於本判決不服者，應具備
理由請求檢察官上訴，其上訴期間之計算係以檢察官收受判決正
本之日期為準。
                                書記官  詹禾翊
中　　華　　民　　國　　110 　年　　12　　月　　22　　日
附錄本案論罪科刑法條全文：
中華民國刑法第309條
公然侮辱人者，處拘役或9千元以下罰金。
以強暴犯前項之罪者，處1年以下有期徒刑、拘役或1萬5千元以
下罰金。